【裁判字號】    97,交聲,835
【裁判日期】    971124
【裁判案由】    違反道路交通管理處罰條例聲明異議
【裁判全文】
臺灣士林地方法院交通事件裁定         97年度交聲字第835號
原處分機關  臺北市交通事件裁決所
異議人  即
受處分  人  甲○○  （原名屠一茹）
上列異議人即受處分人因違反道路交通管理處罰條例案件，對於
臺北市交通裁決所民國94年6 月15日北市裁三字第裁22-ACU5684
69號裁決書（原處分案號：北市警交大字第ACU568469 號）聲明
異議，本院裁定如下：
    主  文
原處分撤銷。
    理  由
一、原處分意旨略以：異議人所有車號BHO-312 號重型機車，於
    民國93年3 月31日17時47分在臺北市○○路，經臺北市政府
    警察局舉發「駕車行經有燈光管制之交岔路口闖紅燈」及「
    違反處罰條例之行為，拒絕停車接受稽查而逃逸，依道路交
    通管理處罰條例第53條第1 項處罰鍰新台幣（下同）4,500
    元、第60條第1 項處罰鍰6,000 元等語
二、異議意旨略以：伊於93年3 月收到1 張交通違規罰單，違規
    項目是拒檢及紅燈左轉。當時因為本人並無在康定路發生此
    違規，也沒有將機車借他人駕駛，因此本人覺得可能是員警
    誤記車牌，所以向裁決所申訴，事後裁決下來仍要我繳4,50
    0 元罰鍰，當時很不服氣，覺得求助無門，明明本人無違規
    事實，卻還是得接受罰金，又因當時還在學，沒時間親至裁
    決所處理此事，於是放置太久，如今更換行照才知此張罰單
    已提高為10,500元，伊向裁決所承辦人員解釋無用，承辦人
    員告訴伊唯一辦法就是繳清這張罰單，本人覺得非常無理，
    爰依法異議，以求公理等語。
三、按「受處分人，不服第8 條主管機關所為之處罰，得於接到
    裁決書之翌日起二十日內，向管轄地方法院聲明異議。」道
    路交通管理處罰條例第87條第1 項定有明文，上開20日期間
    ，自以異議人受合法送達之翌日起算；又按行政程序法第78
    條第1 項第1 款規定，對當事人之送達，應為送達之處所不
    明者，行政機關得依申請，准為公示送達。第2 項則規定，
    有前項所列各款之情形而無人為公示送達之申請者，行政機
    關為避免行政程序遲延，認為有必要時，得依職權命為公示
    送達。按公示送達乃法律上擬制之送達，自應嚴格其要件，
    故行政機關依職權為公示送達前，即應先查證當事人應受送
    達處所，經查證後如處所仍有不明，始屬上開條文第1 項第
    1 款所定「應為送達之處所不明」之情形而得為公示送達，
    行政機關尚不得逕行便宜為公示送達（法務部90法律字第03
    9713號函釋參照）。經查，本件臺北市交通裁決所民國94年
    6 月15日北市裁三字第裁22-ACU568469號裁決書之送達情形
    ，係先於94年6 月23日寄往臺北市○○街80巷21號2 樓即異
    議人車籍地址，因「遷移不明」遭投遞郵局退回，有送達證
    書1 紙在卷可稽。嗣即由臺北市交通裁決所辦理公示送達，
    並於臺北市政府春字第38期公報，有送達證書1 紙、臺北市
    政府春字第38期公報在卷可稽。惟異議人戶籍地於87年8 月
    15日遷入臺北市○○區○○路三段99巷12弄12號2 樓，迄94
    年5 月13日起，又遷入臺北縣汐止市○○○街8 號3 樓之7
    ，此址且係臺北市交通事件裁決所已知並藉以送達異議人函
    件之地址，亦有臺北市交通事件裁決所94年7 月22日北市裁
    三字第09438462700 號函在卷可稽，異議人既無應為送達處
    所不明之情形，臺北市交通事件裁決所逕依職權公示送達上
    開裁決書，即有未合，應認上開裁決書並未合法送達，亦不
    因異議人因辦理更換行照過程中查知裁決內容而獲補正。該
    裁決書既未合法送達，自無從依道路交通管理處罰條例第87
    條第1 項規定，起算20日之聲明異議期間，是異議人於97年
    7 月4 日提起本件異議，自未逾期，合先敘明。
四、次按逕行舉發者，應按已查明之資料填註車牌號碼、車輛種
    類、車主姓名及地址，並於通知單上方空白處加註逕行舉發
    之文字後，由舉發機關送達被通知人；本條例之處罰，受舉
    發違反道路交通管理事件之受處罰人，認為受舉發之違規行
    為應歸責他人者，應於舉發違反道路交通管理事件通知單應
    到案日期前，檢附相關證據及應歸責人相關證明文件，向處
    罰機關告知應歸責人，處罰機關應即另行通知應歸責人到案
    依法處理。逾期未依規定辦理者，仍依本條例各該違反條款
    規定處罰，違反道路交通管理事件統一裁罰標準及處理細則
    第11條第1 項第4 款、道路交通管理處罰條例第85條第1 項
    分別定有明文。又揆之違反道路交通管理事件統一裁罰標準
    及處理細則，就異議人遭舉發違反之道路交通管理處罰條例
    第53條第1 項、第60條第1 項，亦分就於期限內繳納或到案
    聽候裁決者，裁處較低額之罰鍰，是由前述可知，倘若舉發
    通知單之通知聯送達不合法，致使車輛所有人無從於到案日
    期前到案告知實際違規駕駛人之姓名等資料，則該舉發程序
    及處分機關之裁罰程序，暨逕以高額裁處之裁決均難認適法
    。查本件違規先經原處分機關於94年6 月15日北市裁三字第
    裁22-ACU568469號裁決書裁決後，未能依法送達，嗣經異議
    人查知本件舉發違規事件後，於94年7 月19日陳述意見，原
    處分機關依其陳述查明本件北市警交大字第ACU568469 號舉
    發通知單未依法送達等情，再於94年7 月22日以北市裁三字
    第09438462700 號函，將本件舉發通知單送達異議人臺北縣
    汐止市○○○街8 號3 樓之7 址，並覆略以：「旨揭違規案
    郵局因投遞未果退原原舉發機關，隨文檢送交通違規通知單
    影本供參，本所酌情同意採低額裁處，請於文到15日內至本
    所第二課櫃臺繳納罰鍰或向郵局購買匯票新台幣4,800 元整
    連同本函一併寄回俾利結案；逾期依法逕行裁決」等語，有
    該函影本在卷可稽。則原處分機關既已查明94年6 月15日北
    市裁三字第裁22-ACU568469號裁決書存有瑕疵，復以94年7
    月22日北市裁三字第09438462700 號函重為裁決，改處罰鍰
    4,800 元，則原94年6 月15日北市裁三字第裁22-ACU568469
    號裁決書即已失效，不能再資為處罰異議人之依據。
五、揆諸前揭說明，既原處分機關已於94年7 月22日以公函認定
    94年6 月15日北市裁三字第裁22-ACU568469號裁決書確有瑕
    疵，重為實質內容不同之裁決，則上開裁決書即已失其效力
    ，不能據為處罰異議人之依據，詎原處分機關再以該業已失
    效之裁決書據以處罰異議人，自難認為允當。又該處分雖已
    失效，然異議人因該處分之撤銷仍有法律上利益（司法院大
    法官解釋第213 號解釋意旨參照），仍應由本院將該處分撤
    銷，以資適法。
六、又異議人就前開同一事件究否應予裁罰，尚應由原處分機關
    依據適法程序裁決，並非不予罰處，是本件即不應為不予裁
    罰之諭知，併此敘明。
七、據上論斷，依道路交通案件處理辦法第20條，裁定如主文。
中    華    民    國    97    年    11    月    24    日
                    交通法庭法  官  許辰舟
以上正本證明與原本無異。
如不服本裁定應於裁定送達後 5日內向本院提出抗告狀。
                            書記官  李典育
中    華    民    國    97    年    11    月    24    日


司法院資訊處製作；財團法人民間司法改革基金會備份。
